【裁判字號】    88,訴,1701
【裁判日期】    890515
【裁判案由】    偽造文書
【裁判全文】
臺灣高雄地方法院刑事判決                        八十八年度訴字第一七一號
    公  訴  人  臺灣高雄地方法院檢察署檢察官
    被      告  癸○○
    選任辯護人  許芳瑞
右列被告因偽造文書案件，經檢察官提起公訴（八十七年度偵緝字第一四四七號），
及移送併辦（八十八年度偵字第一三六九二號、八十八年度偵字第二四四六九號、八
十九年度偵字第七一一號）本院判決如下：
  主      文
癸○○無罪。
    理      由
一、公訴意旨略以：被告癸○○為季祿營造有限公司（以下簡稱季祿公司）工頭，明
    知民國八十四年間丁○○、丑○○、林大金及八十五年間庚○○○、子○○（已
    改謝馨儀）等人並未在季祿公司工地擔任臨時工，取得薪資及任何報酬，竟自不
    詳之人處取得丁○○等人之身分資料，乃盜刻丁○○、丑○○、林大金、庚○○○、子○○等人之印章，蓋於其制作不實之八十四、八十五年臨時工工資表，向
    季祿公司支領工資，致季祿公司根據被告所制作之臨時工資表而填具丁○○、丑
    ○○、林大金三人八十四年度及庚○○○、子○○二人八十五年度之各類所得扣
    繳憑單向稅捐稽徵機關申報，足生損害於丁○○、丑○○、林大金、庚○○○、
    子○○等人之權利。因認被告涉有刑法第二百十條、二百十六條之行使偽造私文
    書罪嫌。
二、公訴人認被告涉有上開罪嫌，無非以告訴人之指訴，及薪資扣繳憑單、臨時工工
    資表附卷佐證為其論據，惟按犯罪事實應依證據認定之，無證據不得推定其犯罪
    事實，刑事訴訟法第一百五十四條定有明文。又認定不利於被告之事實，須依積
    極證據，苟積極證據不足為不利於被告事實之認定時，即應為被告有利之認定，
    更不必有何有利之證據，最高法院三十年上字第八一六號著有判例可資參照。訊
    據被告坦認鄭武治、丁○○、庚○○○、丑○○、己○○、子○○之臨時工工資
    表係由其填寫，惟堅決否認有何偽造文書犯行，辯稱：伊僅是受季祿公司之負責
    人丙○○之委託無償幫忙整理該公司之薪資帳目資料，伊單憑該公司所僱用工頭
    戊○○所陳報之工人姓名，填註於薪資表上，並不知道該公司確實之僱用人員為
    誰等語。經查：被害人對於被告並不認識，業據告訴人辛○○、甲○○於審理中
    、檢舉人曾志宏於偵查中證述明確，是原無積極證據足認被告有持被害人之身分
    證件資料，據以偽造文書，提領工資之事實。又證人即季祿公司之負責人丙○○
    於審理中第一次訊問時證稱：被告係季祿公司之工頭，並發給被告營建工程之工
    資，且戊○○係被告所僱用等語綦詳，惟於第二次訊問與被告對質時卻改證稱：
    被告不是伊公司的工頭，只是處理事情抄寫資料等語，是證人丙○○之證詞前後
    不一，其顯於與被告對質之際恐證詞不符事實而為變異之詞，是其證詞應以後者
    較屬可信。又被告丙○○前經偵查時為臺灣高雄地方法院檢察署以不起訴處分確
    定，有不起訴處分書一紙附卷可稽，惟察其理由主要係「壬○○之薪資係工頭乙○○申報支領；丑○○、丁○○、庚○○○、辛○○、子○○等人之薪資均由癸○○申報支領」，似認被告係為領取虛報之工資，而偽造臨時工工資表，惟乙○○私下領取他人薪資之推斷，業為乙○○於偵查否認在卷（臺灣高雄地方法院檢
    察署八十七年度偵字第一三九八九號三十九頁反面），推斷之事實本無依據，又
    上開丑○○等人之薪資確有給付之事實，亦全聽憑證人丙○○於偵查中證稱：
    所有之薪資公司均已給付等語（臺灣高雄地方法院檢察署八十六年度偵字第二九
    六一一號第三十三頁正面）為據，對於被害人之身分證件資料如何流入季祿公司
    ？被告何時以何方式領取他人工資？公司支付工資之憑據為何？均無具體之證據
    足資認定。是本件工資是否已為給付，尚屬不明，自難僅憑被告坦承有書寫工資
    表之事實，遽為論斷被告有偽造文書之犯行。參以被告既屬臨時幫忙性質，對於
    公司內部僱用工人之情形原難知情，被告依他人所申報之人資據以填寫工資表，
    自無明知不實事項而仍為填寫之犯意可資認定。綜據上述，依前揭判例意旨，尚
    難認被告有為公訴人起訴所指之犯行，是本案自不能僅憑被告坦認填寫薪資表之
    結果，即推定其係被告所為，此外，本院復查無其他積極證據足認被告有被訴偽
    造文書之犯行，是本案不能證明被告犯罪，爰為無罪之諭知。
三、本案被告被訴之偽造文書犯行既應為無罪之判決，則由台灣高雄地方法院檢察署
    移送本院併辦之八十八年度偵字第一三六九二號、八十八年度偵字第二四四六九
    號、八十九年度偵字第七一一號關於被告偽造文書犯行，自與本案間無裁判上一
    罪之關係存在，無法併辦，應由檢察官偵查，附此敘明。
據上論斷，應依刑事訴訟法第三百零一條第一項判決如主文。
中      華      民      國    八十九    年      五      月     十五     日
                                     臺灣高雄地方法院刑事第三庭
                                           法    官    古 振 暉
右正本證明與原本無異。
如不服本判決，應於判決送達後十日內，向本院提出上訴狀。
                                           書 記 官    吳 建 德
中    華    民    國      八十九      年      五      月      十九      日


司法院資訊處製作；財團法人民間司法改革基金會備份。
